【裁判字號】    88,易,948
【裁判日期】    890710
【裁判案由】    侵占
【裁判全文】
臺灣新竹地方法院刑事判決                          八十八年度易字第九四八號
    公  訴  人  臺灣新竹地方法院檢察署檢察官
    被      告  丙○○
    選任辯護人  林思銘
                蘇明淵
右列被告因侵占案件，經檢察官提起公訴（八十八年度偵字第一０七一號），本院判
決如左：
    主  文
丙○○無罪。
    理  由
一、公訴意旨略以：被告丙○○係臻高實業有限公司（下稱臻高公司，公司設於新竹
    市○○路二十五之一號三樓，惟該址係被告以聯宣公司之名義所承租）之負責人
    ，意圖為自己不法之所有，於民國八十八年一月七日夜間至同年月八日許，將其
    於八十七年九月二十日，向伍芝有限公司（下稱伍芝公司）租用，約定每月租金
    新台幣（下同）三千元之東芝牌ＥＤ─二○五○型，機號ＣＫ六三三八六六號影
    印機，搬離臻高公司，以變易持有為所有之意思予以侵占入己，因認被告涉有刑
    法第三百三十五條第一項之侵占罪嫌等語。
二、按犯罪事實應依證據認定之，無證據不得推定其犯罪事實，又不能證明被告犯罪
    者，應諭知無罪之判決，刑事訴訟法第一百五十四條、第三百零一條第一項分別
    定有明文。又事實之認定，應憑證據，如未能發現相當證據，或證據不足以證明
    ，自不能以推測或擬制之方法，為裁判之基礎，最高法院四十年台上字第八六號
    著有判例可資參照。而告訴人之告訴係以使被告受刑事訴追為目的，是其陳述是
    否與事實相符，仍應調查其他證據以資審認，最高法院五十二年臺上字第一三０
    ０號亦著有判例。
三、公訴人認被告涉有前揭侵占罪嫌無非係以右揭犯罪事實，業據告訴人伍芝公司之
    代表人丁○○指訴綦詳，並有影印機租用合約書乙份在卷可稽；且臻高公司現場
    門窗均未被破壞，只有臻高公司員工等所述之物不見，且該棟新宜廠房內另有其
    他三、四家公司，其他公司均沒有失竊物品，警衛是二十四小時值班，現場沒有
    被侵入現象，業經證人即到場處理之轄區警員乙○○到庭證述明確；又臻高公司
    通往一樓出口有二個樓梯口及一個載貨電梯，若要出入忠孝路二十五號大門必需
    經警衛室等情，經公訴人到場履勘，核與證人即當日值班警衛戊○到庭證稱：如
    有被偷竊影印機，一定會經過伊警衛室等語相符，足見該台影印機應非遭外人所
    竊；參以被告於事後電告告訴人丁○○稱該影印機已找到等語，經訊之被告卻以
    正在查，該影印機有可能是離職員工搬走云云，所言前後不一，且若真為員工所
    竊，何以被告遲未能提供可供調查之事證，是以被告所辯不足採等為其主要之論
    據。
四、訊據被告固不否認以臻高公司之負責人名義向告訴人租用影印機，惟堅詞否認涉
    有前揭侵占犯行，辯稱：伊沒有侵占影印機，確實是失竊，現場後門之號碼鎖有
    被破壞，鎖頭已不見，公司內除了告訴人之影印機之外，尚失竊其他設備機器等
    語。經查：
（一）告訴人之代表人丁○○固指訴被告前揭侵占犯行，惟其係因在警局時聽警員表
      示現場未被破壞影印機可能是被告公司之員工搬走，且經打聽結果，獲悉被告
      有積欠員工薪資之情形，所以懷疑被告將影印機交給員工抵償薪資一節，業據
      告訴人之代表人丁○○到庭陳述明確（見本案卷第十四頁），是告訴人之代表
      人並未親見被告有何侵占犯行，其之指訴純係個人臆測推斷之詞，難以此做為
      本件認定被告侵占犯行之憑據。
（二）而證人乙○○固在偵查中證述現場門窗均未被破壞，且該棟新宜廠房內另有其
      他三、四家公司，其他公司均沒有失竊物品，現場沒有被侵入現象等語（見偵
      卷第二十九至三十頁），惟經本院再次傳訊到庭，證人乙○○證稱被告當時即
      有表示鎖被破壞，但是伊沒看到，也沒注意到後門號碼鎖及鎖架有無被破壞的
      情形，現場無採證，亦未採指紋等語（見本案卷第十三頁），是證人並未採證
      ，係憑目視而判斷現場未遭破壞侵入，即難以證人乙○○此部分之陳述遽認現
      場門鎖確實未遭破壞；而同棟大樓中之其他公司是否遭竊與被告是否侵占告訴
      人之影印機無涉，亦難以此作為認定被告本件侵占犯行之依據。
（三）而本件被告於八十八年一月七日晚間離開臻高公司時，影印機尚未不見，且公
      司尚有另名職員即證人甲○○及其男友在內，係翌日早上上班時始由證人甲○○發現影印機不見而通知被告並報警一節，業據證人甲○○到庭證述明確（見
      本案卷第二十九頁），是告訴人之影印機於被告離開臻高公司時仍未失竊，而
      現場若要搬運影印機出入忠孝路二十五號大門必需經警衛室等情，已經公訴人
      到場履勘（見偵卷第三十一頁），核與證人戊○所證稱：如有被偷竊影印機，
      一定會經過伊警衛室等語（見偵查卷第四十九至五十頁）相符，是本件影印機
      若係被告所搬離臻高公司，證人戊○當會察覺，然證人戊○於警訊時已證稱：
      於八十八年一月七日晚上八時十分，該公司（聯宣）有一男一女（即證人甲○○及其男友）離開，離開後由小門出去，大門則一直關閉未開，之後並無其他
      異狀等語（見本案卷第四十頁），且於本院訊問時亦同此陳述稱：自被告離開
      後，有一男一女從側邊小門出去，此外，沒有人從大門出入等語（見本案卷第
      五十五頁），是並無證據證明被告於離開後有再返回臻高公司將影印機搬離公
      司之事實。
（四）雖公訴人以被告於事後曾電告告訴人之代表人丁○○已找到影印機，嗣訊之被
      告，被告卻以正在查，該影印機有可能是離職員工搬走等語，而認被告前後所
      述不一，且未提供可調查之事證，故被告辯稱並未侵占影印機屬不可採。惟被
      告於偵訊筆錄中並未承認曾告知已找到影印機，於本院訊問時亦否認有如此表
      示，且被告於事後是否曾告知告訴人已找到影印機或仍正在尋找未獲，係被告
      在影印機不見後之後續處理，與影印機是否遭被告侵占無關，而被告於警訊時
      已提供四名離職員工之姓名，有警訊筆錄一份在卷足佐（見本案卷第四十二頁
      ），況被告並無自證其無罪之義務，不得以被告未提出其他嫌疑人之姓名供查
      證，即認被告涉有罪嫌。
綜上所述，公訴人所提出之證據，尚無法使本院形成被告確有本件侵占犯行之心證。
此外，本院復查無其他積極證據足以證明被告有公訴人所指之侵占犯行，自應為被告
無罪之諭知。
五、據上論斷，應依刑事訴訟法第三百零一條第一項，判決如主文。
本案經檢察官黃仁宏到庭執行職務。
中      華      民      國    八十九    年      七      月      十      日
                              臺灣新竹地方法院刑事第二庭
                                      法    官  黃美盈
右正本證明與原本無異。
如不服本判決，應於判決送達後十日內向本院提出上訴狀( 應附繕本 )，上訴於
臺灣高等法院。
                                      書 記 官  呂聖儀
中      華      民      國    八十九    年      七      月      十      日


司法院資訊處製作；財團法人民間司法改革基金會備份。
